臺灣高等法院民事判決
110年度簡易字第6號
原      告  黃柏盛  


訴訟代理人  王鳳英  
被      告  李宜霖  

上列當事人間請求侵權行為損害賠償事件，原告提起刑事附帶民
事訴訟，經本院刑事庭裁定移送前來(109年度附民字第161號)，
本院於民國110年2月24日言詞辯論終結，判決如下：
    主      文
被告應給付原告新臺幣貳拾柒萬肆仟零伍拾陸元，及自民國一百
零九年四月八日起至清償日止，按週年利率百分之五計算之利息
。
原告其餘之訴及假執行之聲請均駁回。
訴訟費用由被告負擔百分之五十四，餘由原告負擔。
    事實及理由
一、關於財產權之訴訟，其標的金額在新臺幣（下同）50萬元以
    下者，適用民事簡易程序，此觀民事訴訟法第427條第1項規
    定即明。本件原告係於第二審刑事訴訟程序始提起本件附帶
    民事訴訟，經本院刑事庭依刑事訴訟法第504條第1項前段規
    定裁定移送民事庭（見本院訴易字卷第5頁），是本件應適
    用簡易程序之第二審程序為審判，先此陳明。
二、原告主張：被告與訴外人黃品碩（下稱黃品碩）於民國107
    年4月24日晚間9時39分，因故在新北市○○區○○○路00號對面
    之大智公園扭打，伊上前勸阻並試圖將兩人拉開，過程中被
    告與黃品碩均倒地，伊則呈半蹲姿，詎被告竟故意咬住伊左
    手食指，經伊制止仍拒不鬆口（下稱系爭行為），致伊受有
    左手食指開放性傷口、手指開放性傷口伴有指甲受損等傷害
    （下稱系爭傷害），因此受有如附表所示合計50萬元之損害
    等情。爰依侵權行為之法律關係，求為命被告給付50萬元，
    並加計自刑事附帶民事起訴狀繕本送達翌日起算法定遲延利
    息之判決，且願供擔保請准宣告假執行。
三、被告則以：伊係遭原告毆打，出於正當防衛意思才咬住原告
    之左手食指，原告未證明受有不能工作之損失，且請求之精
    神慰撫金過高等語，資為抗辯。並聲明：原告之訴駁回。
四、被告因系爭行為，涉犯修正前刑法第277條第1項傷害罪，經
    臺灣新北地方法院108年度易字第560號刑事判決，判處有期
    徒刑4月，如易科罰金，以1000元折算一日，被告不服提起
    上訴，經本院以109年度上易字第762號刑事判決駁回上訴而
    確定等事實，為兩造所不爭執(見本院訴易字卷第174頁)，
    並有卷附上開刑事判決可稽(見本院附民卷第13至21頁)，堪
    信為真正。原告請求被告賠償如附表所示之損害等情，則為
    被告所否認，並以前詞置辯。經查：
㈠、因故意或過失，不法侵害他人之權利者，負損害賠償責任；
    不法侵害他人之身體或健康者，對於被害人因此喪失或減少
    勞動能力或增加生活上之需要時，應負損害賠償責任，民法
    第184條第1項前段、第193條第1項分別定有明文。
㈡、被告於上開時地，以系爭行為致原告受有系爭傷害之事實，
    有馬偕紀念醫院107年4月24日開立之診斷證明書為證(見107
    年度偵字第13403號卷第75頁，影本見本院簡易卷第18-1頁)
    ，並有卷附上開刑事判決可稽(見本院附民卷第13至21頁)，
    足悉原告確因被告之系爭行為，致受有系爭傷害。
㈢、民法第149 條規定，對於現時不法之侵害，為防衛自己或他 
    人之權利所為之行為，不負損害賠償之責。但已逾越必要程
    度者，仍應負相當賠償之責。是所謂正當防衛，乃對於現時
    不法侵害，為防衛自己或他人之權利所為行為；倘無發生不
    法侵害，即無正當防衛可言。被告雖辯稱伊係遭原告毆打，
    出於正當防衛意思才咬住原告之左手食指云云。然依當日在
    場之證人艾大鈞所陳：伊當時停好車回到現場，雙方正在扭
    打，伊就衝上去要把雙方拉開，伊主要是把黃品碩、被告拉
    開等語（見刑事原審卷第319頁）；及證人沈文英所述：被
    告一下車，黃品碩就衝過來打，兩個人都倒地，雙方互相打
    來打去，伊叫他們不要再打，但他們沒有聽，繼續打來打去
    。後來另外一個人（即原告）有加入勸架，另一個人不知是
    在推還是勸的情況下手指被咬傷等情（見刑事原審卷第249
    至251頁），與原告陳稱：當日被告與黃品碩打在一起，伊
    為了勸架，欲將雙方拉開，手指伸到被告前面，被告就故意
    把伊手指咬住不放等詞互核相符（見本院簡易卷第23頁），
    可見當日原告係為勸架而出手將被告、黃品碩拉開，並無攻
    擊被告之不法侵害行為，則被告故意咬傷原告手指之系爭行
    為，顯係主動故意之傷害行為，並非為壓制或阻擋原告攻擊
    之反擊行為，依上開說明，自不構成正當防衛。
㈣、醫療費用部分：承上㈡所述，原告因被告之系爭行為致受有系
    爭傷害，其因系爭傷害就醫，因此支出醫療費用合計6681元
    ，為被告所無異詞（見本院簡易卷第22頁），並有卷附醫療
    財團法人徐元智先生醫藥基金會亞東紀念醫院（下稱亞東醫
    院）、馬偕紀念醫院、龍昌診所醫療費用收據可考（見本院
    訴易字卷第86至108頁）。審諸上開費用收據所載項目，皆
    為治療系爭傷害所必要，則原告請求被告如數給付該費用，
    為有理由。被告空言拒絕賠付上開醫療費用云云，並不可取
    。
㈤、不能工作損失部分：
    ⑴原告因被告之系爭行為致受有系爭傷害，於107年5月9日至
      亞東醫院接受手術治療，術後無法及不宜工作期間計2個
      月之事實，有亞東醫院110年1月12日亞病歷字第11001120
      35號函可稽（見本院訴易字卷第185頁），可知原告因系
      爭傷害，自受傷日即107年4月25日起至同年7月9日止計2
      個半月之期間，須休養而無法工作，因此受有不能工作之
      薪資損失。 　　
　　⑵被害人因身體健康被侵害而喪失勞動能力所受之損害，其
      金額應就被害人受侵害前之身體健康狀態、教育程度、專
      門技能、社會經驗等方面酌定之，不能以一時一地之工作
      收入為準。本院審酌原告於系爭事故發生時職業為工（見
      偵查卷第3頁），認以原告因傷無法工作期間之行政院勞
      工委員會公告一般勞工在通常情形下每月可獲取之基本工
      資，即107年度為2萬2000元，作為原告無法工作之薪資損
      失計算基準，應屬適當。是以，原告因系爭事故受傷不能
      工作之損失共計為5萬5000元（計算式：22000×2.5＝55000
      ），核屬有據，應予准許。逾此範圍，即非有據，應予駁
      回。
    ⑶原告雖主張應以日薪2500元計算其薪資損失云云，並舉
　　　施工合約書、追加工程明細等件為憑（見本院訴易字卷第
      197至209頁）。然上開施工合約書、追加工程明細等文件
      ，乃訴外人黃進忠等與圓通禪寺間簽立之工程合約書，僅
      能說明該等工程之工程款若干，但無從查悉原告之日薪為
      2500元，自不能僅憑上開工程合約書，即遽謂原告之日薪
      為2500元。職是，原告主張應以日薪2500元計算其薪資損
      失，並不足採。
㈥、減少勞動能力損害部分：　　　
　  ⑴按民法第193條第1項所謂減少勞動能力，乃指職業上工作
      能力一部之滅失而言。故審核被害人減少勞動能力之程度
      時，自應斟酌被害人之職業、智能、年齡、身體或健康狀
      態等各種因素。
    ⑵原告因被告之系爭行為受有上述傷害，經亞東醫院鑑定，
      根據美國永久性失能指引綜合評估結果，其減損左手食指
      失能百分比為8％，相當於左上肢1％，全身失能百分比為1％
      ，再經美國加州之勞動能力指引考量其職業及年齡調整後
      ，認原告勞動能力減損比例為2％等情，有卷附亞東醫院10
      9年10月28日亞醫審字第1091028023號函可稽（見本院訴
      易字卷第126至127頁）；參以上開鑑定意見所載，原告於
      109年10月14日至亞東醫院職業醫學科門診接受鑑定，經
      病史詢問、理學檢查、及回溯之前手術X光片，結果顯示
      原告現左食指遠端軟組織缺損，但無明顯骨折，術後傷口
      癒合及恢復良好，可見原告因系爭事故受傷經治療後，其
      左手食指現遺留障害，對其勝任工作足生輕微影響，堪認
      原告勞動能力減損比例應以2％為允當。原告主張其勞動能
      力減損比例應高於2％云云，顯乏依據，不可採信。
    ⑶按勞工非年滿65歲，僱主不得強制其退休，勞動基準法第5
      4條第1款定有明文。原告於系爭事故發生時，其月薪資以
      2萬2000元計算乙情，已如上㈤⑵所述；原告係79年5月4日
      出生（見本院訴易字卷第45頁），於系爭事故發生時年滿
      27歲，迄至65歲退休，可工作期間尚有37年，則依年別5%
      複式霍夫曼計算法扣除中間利息（首期給付不扣除中間利
      息）核計其金額為11萬2375元【計算方式為：22000×0.02
      ×12＝5280；5280×21.00000000＋（5280×0.00000000）×（2
      1.00000000－00.00000000）=112375.0000000000。其中21
      .00000000為年別單利5%第37年霍夫曼累計係數，21.0000
      0000為年別單利5%第38年霍夫曼累計係數，0.00000000為
      未滿一年部分折算年數之比例（9/366＝0.00000000)。採
      四捨五入，元以下進位】。是以，原告請求被告賠償其勞
      動能力減損11萬2375元，即屬有據，應予准許，逾此範圍
      ，即屬無據，應予駁回。
㈦、非財產上損害部分：
　　⑴不法侵害他人之身體、健康、名譽、自由、信用、隱私、
      貞操，或不法侵害其他人格法益而情節重大者，被害人雖
      非財產上之損害，亦得請求賠償相當之金額，民法第195
      條第1項前段定有明文。又非財產上之損害，其核給之標
      準固與財產上損害之計算不同，然非不可斟酌雙方身分資
      力與加害程度，及其他各種情形核定相當之數額。　
    ⑵原告因系爭事故受有系爭傷害，審酌其為國中畢業，職業
      為工，被告為高中畢業，從事裝潢業，月薪約6至8萬元，
      業經兩造陳明在卷（見本院訴易字卷第174頁），及原告
      因系爭傷害所致精神上之痛苦，被告故意之程度、賠償數
      額之負擔等一切情狀，認原告請求以10萬元賠償非財產上
      損害之範圍，尚屬適當，應予准許，逾此範圍，則無理由
      。
五、綜上所述，原告依侵權行為法則，請求被告給付27萬4056元
    （計算式：6681＋55000＋112375＋100000＝274056），及自起
    訴狀繕本送達翌日即109年4月8日起（送達證書見附民卷第9
    頁），至清償日止，按週年利率百分之5計算之法定遲延利
    息，為有理由，應予准許；逾此範圍之請求，為無理由，應
    予駁回。又原告勝訴部分未逾150萬元，不得上訴第三審，
    判決後即告確定，不生假執行問題；至原告敗訴部分，其假
    執行之聲請失所附麗，併予駁回。
六、本件事證已臻明確，兩造其餘攻擊防禦方法及所提證據，經
    本院審酌後，認均不足以影響判決之結果，爰不逐一詳予論
    駁，併此敘明。
七、據上論結，本件原告之訴為一部有理由、一部無理由，依民
    事訴訟法第79條之規定，判決如主文。　
中　　華　　民　　國　　110 　年　　3 　　月　　10　　日
                  民事第十六庭  
                        審判長法  官  朱耀平
                              法  官  羅立德
                              法  官  邱育佩
正本係照原本作成。
不得上訴。
中　　華　　民　　國　　110 　年　　3 　　月　　10　　日

    　　　　　　　　　　　　　書記官  林伶芳